【裁判字號】    91,訴,2112
【裁判日期】    920515
【裁判案由】    損害賠償
【裁判全文】
臺灣臺中地方法院民事判決  九十一年度訴字第二一一二號
    原      告  第一產物保險股份有限公司
    法定代理人  乙○○
    訴訟代理人  丁○○
                丙○○
    被      告  甲○○
                            號.
右當事人間請求損害賠償事件，本院判決如左：
    主    文
被告應給付原告新臺幣壹佰零玖萬捌仟捌佰捌拾元，及自民國九十一年九月五日起至
清償日止，按年息百分之五計算之利息。
訴訟費用由被告負擔。
本判決於原告以新臺幣拾柒萬元為被告供擔保後，得假執行。但被告如於假執行程
序實施前，以新臺幣壹佰零玖萬捌仟捌佰捌拾元為原告預供擔保，得免為假執行。
    事    實
甲、原告方面：
  一、聲明：除假執行供擔保金額外，如主文所示。
  二、陳述：
    (一)訴外人蕭如奎於民國八十八年十二月十四日起，以其所有ＯＧ－五六四二號自
      用小貨車向原告投保一年期之強制汽車第三人責任保險。嗣本件被告於八十九
      年二月六日凌晨五時許，無駕駛執照，且酒醉後駕駛其向訴外人林佳珍承租之
      車牌號碼Ｒ９－八八四七號自用小客車，沿台中縣烏日鄉○○路，由烏日往彰
      化方向，北向南行駛，途經該路與中山路之三岔交岔路口時，未注意車前狀況
      ，並隨時採取必要之安全措施，及依限六十公里之時速行駛，竟以時速八十公
      里以上之速度超速行駛而來，貿然通過上開路口，適訴外人蕭如謙駕駛訴外人
      蕭如奎所有之上開自用小貨車，內載訴外人郭秀美，在其對向，沿中山路，由
      彰化往烏日方向，南往北行駛而來，而於該路口，其所駕之小貨車右側及前側
      遭被告所駕之上開車輛前方撞及，嚴重受損，且致蕭如謙因之受有頭部外傷合
      併硬腦下血腫、右股幹嚴重粉碎性骨折、右股骨術後發炎之傷害，郭秀美則受
      有多處骨折合併右下肢巨大皮膚缺損、右股骨粉碎性骨折、右脛骨幹開放性粉
      碎性骨折、左股骨幹開放性粉碎性骨折、左脛骨幹開放性粉碎性骨折之傷害。
      本件車禍刑事部分，被告已因過失致重傷罪，經鈞院以九十年度交自緝字第九
      號刑事判決判處有期徒刑一年二月，並經臺灣高等法院臺中分院於九十一年九
      月二十四日，以九十一年度交上易字第一四○四號駁回上訴確定，另被告因上
      開酒醉後駕車，亦經鈞院九十一年度交簡字第二號刑事判決判處有期徒刑三月
      確定在案。
    (二)原告依強制汽車責任保險契約之約定，賠償蕭如謙、郭秀美醫療費用及勞動能
      力減損之殘廢給付等損害，計新臺幣（下同）一百零九萬八千八百八十元。爰
      依強制汽車責任保險法第三十一條第一項之規定，代位行使蕭如謙、郭秀美對
      被告之損害賠償請求權，請求被告給付原告一百零九萬八千八百八十元，及自
      起訴狀繕本送達翌日即九十一年九月五日起至清償日止，按年息百分之五計算
      之利息。
  三、證據：提出交通事故證明書及交通事故調查表影本各一件、診斷證明書等影本
      二件、領款收據及理賠計算書影本各四件、殘障手冊影本一件等為證。
乙、被告未於言詞辯論期日到場，惟據其以前到庭之聲明、陳述如左：
  一、聲明：原告之訴及假執行之聲請均駁回。如受不利判決，願供擔保請准宣告免
      為假執行。
  二、陳述：被告對於本件車禍侵權行為事實及原告有給付蕭如謙、郭秀美計一百零
      九萬八千八百八十元保險金等情並不爭執，伊與訴外人蕭如謙、郭秀美有要談
      和解。
丙、本院依職權調取本院九十年度交易緝字第一○號（含本院九十一年度交簡字第二
    號）、本院九十年度交自緝字第九號（含臺灣高等法院臺中分院九十一年度交上
    易字第一四○四號）刑事案卷全卷。
    理    由
一、本件被告經合法通知，無正當理由，未於言詞辯論期日到場，核無民事訴訟法第
    三百八十六條各款所列情形，爰依原告之聲請，由其一造辯論而為判決。
二、本件原告主張被告於八十九年二月六日凌晨五時許，無駕駛執照，且酒醉後駕駛
    其向訴外人林佳珍承租之車牌號碼Ｒ９－八八四七號自用小客車，沿台中縣烏日
    鄉○○路，由烏日往彰化方向，北向南行駛，途經該路與中山路之三岔交岔路口
    時，未注意車前狀況，並隨時採取必要之安全措施，及依限六十公里之時速行駛
    ，竟以時速八十公里以上之速度超速行駛而來，貿然通過上開路口，適訴外人蕭
    如謙駕駛訴外人蕭如奎所有之上開自用小貨車，內載訴外人郭秀美，在其對向，
    沿中山路，由彰化往烏日方向，南往北行駛而來，而於該路口，其所駕之小貨車
    右側及前側遭被告所駕之上開車輛前方撞及，嚴重受損，且致蕭如謙因之受有頭
    部外傷合併硬腦下血腫、右股幹嚴重粉碎性骨折、右股骨術後發炎等傷害，郭秀
    美則受有多處骨折合併右下肢巨大皮膚缺損、右股骨粉碎性骨折、右脛骨幹開放
    性粉碎性骨折、左股骨幹開放性粉碎性骨折、左脛骨幹開放性粉碎性骨折等之傷
    害等情，業據原告提出交通事故證明書及交通事故調查表影本各一件、診斷證明
    書影本二件等為證，並有臺中縣警察局復本院函附交通事故調查表、現場肇事圖
    及筆錄等影本在卷可憑，且本件車禍刑事部分，其中被告因過失致重傷罪，經本
    院以九十年度交自緝字第九號刑事判決判處有期徒刑一年二月，並經臺灣高等法
    院臺中分院以九十一年度交上易字第一四○四號駁回上訴確定，其中被告因酒醉
    後駕車，經本院九十一年度交簡字第二號刑事判決判處有期徒刑三月確定在案，
    亦經本院依職權調閱上開刑事卷宗查核無訛，復為被告所不爭執，應堪信為真實
    。
三、按汽車行駛時駕駛人應注意車前狀況，並隨時採取必要之安全措施，又行車速度
    在郊外道路時速不得超過六十公里，道路交通安全規則第九十四條第三項、第九
    十三條第一項第一款，分別定有明文。本件被告於右開時地駕車，以時速八十公
    里以上之速度貿然通過肇事交岔路口，致未注意車前已有蕭如謙駕車在前之車況
    ，而生本件車禍肇事結果，已如前述，被告係有過失自堪認定。則被告甲○○之
    過失侵權行為與蕭如謙、郭秀美所受之傷害間即有相當因果關係，被告對蕭如謙
    、郭秀美自應負損害賠償責任。
四、次按因故意或過失，不法侵害他人之權利者，負損害賠償責任；又不法侵害他人
    之身體或健康者，對於被害人因此喪失或減少勞動能力或增加生活上之需要時，
    應負損害賠償責任，民法第一百八十四條第一項前段、第一百九十三條第一項分
    別定有明文。又強制汽車責任保險法所稱被保險人，係指依汽車所有人及其他因
    使用或管理被保險汽車造成汽車交通事故之人；汽車交通事故之發生，如可歸責
    於被保險人或加害人以外之第三人者，保險人得於給付金額範圍內代位行使被保
    險人對於該第三人之損害賠償請求權，此觀強制汽車責任保險法第四條、第八條
    、第三十一條第一項之規定甚明。本件原告主張訴外人蕭如奎於八十八年十二月
    十四日起，以其所有上開ＯＧ－五六四二號自用小貨車向原告投保一年期之強制
    汽車第三人責任保險，又蕭如謙駕駛上開自用小貨車，內載郭秀美，而與被告發
    生本件車禍事故，嗣原告依強制汽車責任保險契約之約定，業已賠償蕭如謙、郭
    秀美因本件車禍所受醫療費用及勞動能力減損之殘廢給付等損害，計一百零九萬
    八千八百八十元乙節，業據原告提出領款收據、理賠計算書影本各四件、殘障手
    冊影本一件等為證，且為被告所不爭執，堪認屬實。依前開規定，蕭如謙、郭秀
    美既為使用被保險汽車即上開自用小客車之人，自係強制汽車責任保險法所稱之
    被保險人，則原告主張代位行使蕭如謙、郭秀美對被告之上開損害賠償請求權，
    為屬有據，應予准許。
五、至被告於上開刑事程序中雖辯稱：伊途經肇事交岔路口時是號誌是綠燈等語。又
    據臺灣省臺中縣車輛行車事故鑑定委員會固認為：本件肇事地段為設有號誌管制
    交岔路口，應有一方當事人違反號誌指示行駛之情事，有該鑑定委員會函附於本
    院九十年交易緝字第一○號刑事卷可按。惟查，本件被告係在酒醉駕車並以時速
    高達八十公里以上之速度貿然通過肇事交岔路口，衡情已難認被告於此情形下，
    猶能辨識當時其通行方向之號誌究否確係綠燈，被告前開所辯已至有可疑，非可
    輕信。且觀諸被告駕駛上開小客車時，坐在被告旁之訴外人陳俊錕於上開刑事程
    序亦證述被告駕駛之上開小客車進入肇事交岔路口時，當時之燈號為何不清楚等
    語明確（見本院九十年交易緝字第一○號刑事卷），益見本件不得逕認被告確已
    遵行號誌指示行駛，並進一步反證蕭如謙乃違反號誌指示行駛，至為明確。此外
    ，被告復未提出其他任何證據以實其說，自堪認本件蕭如謙對於損害之發生或擴
    大，並無與有過失之情事，附此敘明。
六、綜上所述，原告依強制汽車責任保險法第三十一條第一項之規定，代位行使訴外
    人蕭如謙、郭秀美對被告之損害賠償請求權，請求被告給付原告一百零九萬八千
    八百八十元，及自起訴狀繕本送達翌日即九十一年九月五日起至清償日止，按年
    息百分之五計算之利息，為有理由，應予准許。
據上論結，原告之訴為有理由，依民事訴訟法第三百八十五條第一項前段、第七十八
條、第三百九十條第二項、第三百九十二條，判決如主文。
中      華      民      國    九十二    年      五      月    十五      日
                                  臺灣臺中地方法院民事第五庭
~B審判長法官  張惠立
~B法      官  王邁揚
~B法      官  何世全
右為正本係照原本作成
如對本判決上訴，須於判決送達後廿日內向本院提出上訴狀
中      華      民      國    九十二    年      五      月    十五      日
~B法院書記官


司法院資訊處製作；財團法人民間司法改革基金會備份。
